臺灣高雄地方法院決定書　　　　　　　　100年度賠字第21號
聲　請　人
即受判決人　鄭世雄
上列聲請人因殺人未遂案件，經判決公訴不受理確定，聲請刑事
補償，本院決定如下：
    主  文
聲請駁回。
    理  由
一、聲請意旨略以：聲請人鄭世雄於民國97年間因涉犯重傷害案
    件（起訴案號：臺灣高雄地方法院檢察署97年度偵字第1782
    3 號），經檢察官聲請羈押後，由本院以聲請人涉犯最輕本
    刑5 年以上有期徒刑之重傷害罪裁定羈押。於97年6 月25日
    起羈押至97年8 月15日交保獲釋（含聲請人於97年6 月24日
    上午即被警方以涉嫌重罪逕行拘提逮捕），合計共被羈押53
    日。嗣後本案經本院認聲請人所為只是普通傷害之事實，業
    經被害人撤回告訴，而以97年度訴字第1254、1903號諭知公
    訴不受理判決，檢察官不服提起上訴，復經臺灣高等法院高
    雄分院以99年度上訴字第233 、272 號判決上訴駁回確定在
    案。聲請人於本案只是普通傷害之事實，惟本院卻誤以聲請
    人係涉犯刑法第278 條之重傷害罪，為最輕本刑5 年以上之
    重罪，裁定將聲請人羈押，剝奪聲請人之身體自由，明顯認
    事用法不當，致聲請人之人格尊嚴及人身自由受到不必要及
    不應有之限制，嚴重侵害聲請人受憲法第7 條、第8 條保障
    之平等權、人身自由權至鉅。且本案無冤獄賠償法第2 條之
    限制情形，為此依憲法第7 條、第8 條，司法院大法官釋字
    第624 、478 、670 號解釋意旨，冤獄賠償法第1 條第1 項
    第1 款、同法第4 條、第3 條之規定，及刑法第2 條從舊從
    輕主義，請求以最高新臺幣（下同）5 千元折算1 日之計算
    ，准予冤獄賠償等語。
二、本件應適用之法律：
  (一)按原「冤獄賠償法」經立法院修正為「刑事補償法」，並經
    總統公布，自100 年9 月1 日起施行，該修正後之刑事補償
    法第1 條、第2 條擴大得請求補償之處遇種類、事由及請求
    補償之程序事由範圍；第3 條、第4 條、第5 條規定得不為
    補償之情形，減縮不得請求補償之事由，將故意或重大過失
    不得請求補償之事項予以刪除；並分別於第6 條至第9 條明
    定補償金額之決定標準，增訂補償請求之受害人具有可歸責
    事由者，得分別情節不予或酌減補償金額之決定標準，以建
    立公平之補償法制。修正後之規定顯較為有利於受害人（司
    法院刑事補償法庭100 年度台覆字第101 號、第111 號覆審
    決定書參照）。查本件聲請人所受羈押（97年6 月25日至97
    年8 月15日）、聲請冤獄賠償補償之時間（100 年8 月8 日
    ），雖均在刑事補償法修正施行之前，而刑事補償法固未明
    文應溯及適用，然經參酌中央法規標準法第18條所定「從新
    從優」之法律適用原則及本次修法之宗旨，應認本件聲請人
    之聲請是否合於刑事補償之要件、有無不得請求刑事補償之
    事由，應依修正後刑事補償法之規定為審查。
  (二)聲請人於本院到庭陳述意見時固陳稱：適用刑事補償法與大
    法官解釋意旨不符，伊認為應適用對被告最有利之法律，伊
    認為冤獄賠償法是對伊比較有利的法律云云（見本院100 年
    度賠字第21號卷第29頁）。惟查，司法院大法官釋字第670
    號解釋文係謂「受無罪判決確定之受害人，因有故意或重大
    過失行為致依刑事訴訟法第101 條第1 項或軍事審判法第10
    2 條第1 項受羈押者，依冤獄賠償法第2 條第3 款規定，不
    得請求賠償，並未斟酌受害人致受羈押之行為，係涉嫌實現
    犯罪構成要件或係妨礙、誤導偵查審判，亦無論受害人致受
    羈押行為可歸責程度之輕重及因羈押所受損失之大小，皆一
    律排除全部之補償請求，並非避免補償失當或浮濫等情事所
    必要，不符冤獄賠償法對個別人民身體之自由，因實現國家
    刑罰權之公共利益，受有超越一般應容忍程度之特別犧牲時
    ，給予所規範之補償，以符合憲法保障人民身體自由及平等
    權之立法意旨，而與憲法第23條之比例原則有違，應自本解
    釋公布之日起至遲於屆滿2 年時失其效力。」等語，上開解
    釋文對於修正前冤獄賠償法第2 條第3 款規定，非謂自該解
    釋公布時起當然失效，而係自該號解釋公布之日起至遲於屆
    滿2 年失效，該號解釋之公布日期為99年1 月29日，至101
    年1 月28日始屆滿2 年，故在100 年9 月1 日刑事補償法修
    正施行之前，修正前冤獄賠償法第2 條第3 款規定仍然有效
    ，即本件倘適用冤獄賠償法，則須整體適用該法規定以判斷
    本件聲請有無理由，不能排除原冤獄賠償法第2 條第3 款規
    定之適用。本件聲請人係以其於前揭不受理判決確定前曾受
    羈押為由聲請冤獄賠償，而原「冤獄賠償法」第1 條第1 項
    第1 款、第2 款雖分別規定受不受理判決者被羈押，得請求
    冤獄補償，但又另以原第2 條第6 款明定受不受理判決時不
    得請求補償之事由，並有原條文第2 條第2 款「行為違反公
    共秩序或善良風俗而情節重大」、第3 款「因故意或重大過
    失行為，致受羈押、收容、留置或執行」不得請求賠償之規
    定，致受不受理判決者不得請求補償之消極要件標準不一。
    為求法制完整，刑事補償法將冤獄賠償法原條文第1 條第1
    款、第2 款所定不受理判決部分，移列修正條文第2 條第2
    款至第5 款，與免訴判決併為規範，並為文字修正。並斟酌
    此等未經法院實體判斷之判決，如有證據足認除去該等程序
    判決之事由，即應認行為不罰或犯罪嫌疑不足，其情形與修
    正條文第1條 所列情形相同，自應予補償，而於修正條文第
    2 款至第3 款明定：(2)免訴、不受理判決確定前、(3)依再審
    或非常上訴程序判決免訴、不受理確定前，曾受羈押、鑑定
    留置、收容、刑罰或拘束人身自由保安處分之執行，如有證
    據足認為無該事由即應認行為不罰或犯罪嫌疑不足，或應為
    無罪判決者，得依刑事補償法請求補償；另為體現司法院大
    法官釋字第670 號解釋意旨，刪除原條文第2 條第3 款「因
    故意或重大過失行為，致受羈押、收容、留置或執行」，及
    同條第2 款前段「行為違反公共秩序或善良風俗而情節重大
    」不得請求補償之規定（立法理由及立法院第7 屆第7 會期
    第10次會議議案關係文書第133 至135 頁參照），已將原冤
    獄賠償法所定受害人於不受理判決確定前曾受羈押不得請求
    補償之事由予以減縮並具體規範其要件，修正後之刑事補償
    法自較有利於聲請人，聲請人此項主張容有誤會。
三、次按依刑事訴訟法受理之案件，免訴或不受理判決確定前曾
    受羈押、鑑定留置或收容，如有證據足認為如無該判決免訴
    或不受理之事由即應為無罪判決，受害人得依刑事補償法請
    求國家補償，刑事補償法第2 條第2 款定有明文。又受理機
    關審酌本法第2 條第2 款所稱如有證據足認為如無該判決免
    訴或不受理之事由即應為無罪判決，應就案內證據審核為實
    體判斷，辦理刑事補償事件應行注意事項第4 項參照。本件
    聲請人固以前揭情詞請求刑事補償，並提出法務部矯正署高
    雄看守所出所證明書及臺灣高等法院高雄分院99年度上訴字
    第233 、272 號判決各1 份為證。惟查：
  (一)本件聲請人前因涉嫌重傷害未遂案件，遭檢察官聲請羈押，
    經本院訊問後，認聲請人即被告鄭世雄坦承與洪榮煌持西瓜
    刀砍傷被害人姚淼尹，與共犯洪榮煌之供述及證人姚淼尹之
    指訴相符，又聲請人與共犯洪榮煌所持西瓜刀均為新購買，
    刀鋒銳利，有起獲之西瓜刀照片可參，聲請人與洪榮煌持上
    開西瓜刀砍傷被害人之手腳，造成被害人手腳受傷，有高雄
    醫學大學附設中和紀念醫院診斷證明書在卷可參，足認聲請
    人犯罪嫌疑重大，所犯為最輕本刑5 年以上有期徒刑之罪，
    且聲請人利用被害人前來法院開庭之後，於法院附近持刀砍
    傷被害人，所為危害社會治安重大，並有羈押之必要，依刑
    事訴訟法第101 條第1 項、第3 項規定，於97年6 月25日以
    97年度聲羈字第816 號裁定羈押，自同日起執行羈押；迄至
    檢察官認聲請人所為係犯刑法第271 條第2 項之共同殺人未
    遂罪提起公訴（97年度偵字第17414 、17630 、17823 號）
    ，聲請人經本院於同年8 月15日移審訊問後，認聲請人涉犯
    重傷未遂犯罪嫌疑重大，且依當日之供述顯有串證之嫌，惟
    認卷內證據尚齊全，且已羈押近2 月，認得以交保代替羈押
    ，准聲請人提出2 萬元保證金後停止羈押，聲請人遂於同日
    交保釋放乙節，業經聲請人具狀陳述在卷（見本院卷第2 頁
    ），且經本院依職權調取上開案卷核閱屬實，是聲請人於上
    開案件不受理判決確定前，曾受羈押52日之事實，堪以認定
    。聲請人雖謂包含其於97年6 月24日上午即被警方以涉嫌重
    罪逕行拘提逮捕，合計其共受羈押53日云云，然查警方對聲
    請人實施拘提之時間為97年6 月25日8 時50分許，有臺灣高
    雄地方法院檢察署檢察官拘票1 紙在卷為憑（見臺灣高雄地
    方法院檢察署97年度聲拘字第608 號偵查卷第17頁），聲請
    人主張其自97年6 月24日即被逮捕云云，顯非實在。
  (二)又聲請人因殺人未遂案件，經臺灣高雄地方法院檢察署檢察
    官提起公訴（97年度偵字第17414 、17630 、17823 號）後
    ，雖經本院97年度訴字第1254、1903號刑事判決公訴不受理
    ，檢察官不服提起上訴後，亦經臺灣高等法院高雄分院99年
    度上訴字第233 、272 號刑事判決駁回上訴確定。然上開法
    院諭知不受理判決之理由，係認聲請人與共同被告洪榮煌於
    97年3 月5 日18時許，在高雄市○○區市○路與國民街口附
    近小公園旁，告訴人姚淼尹停放之白色BMW 自小客車附近守
    候，見告訴人開完庭後自本院門口走出，欲走向其自小客車
    處開車之際，即分持預藏在身上之西瓜刀朝告訴人之大、小
    腿、身體多處砍殺，致告訴人受有左拇指左肘遠端肱股切割
    傷、骨折、右小腿左大腿切割傷等傷勢之行為，係犯刑法第
    277 條第1 項之傷害罪，依同法第287 條規定，須告訴乃論
    ，而告訴人已撤回對聲請人之告訴，自應諭知不受理之判決
    ，有上開判決2 份在卷為憑，且經本院依職權調閱臺灣高等
    法院高雄分院99年度上訴字第272 號全案卷宗審核無訛，聲
    請人亦自承其本件行為是普通傷害之事實（見本院卷第2 頁
    背面、第27頁），則上開判決公訴不受理之事由為告訴人撤
    回告訴，如無該事由，法院對聲請人即應為有罪之判決（共
    同犯傷害罪），而與刑事補償法第2 條第2 款「如有證據足
    認為如無該判決免訴或不受理之事由即應為無罪判決」之要
    件不符，聲請人自不得請求國家補償。從而，聲請人本件聲
    請為無理由，自應依法駁回之。
四、依刑事補償法第17條第1 項中段，決定如主文。
中    華    民    國  100     年    12    月    12    日
                  刑事第六庭    法  官  曾鈴
以上正本證明與原本無異
如不服本決定，應於決定書送達後20日內，向本院提出覆審。
中    華    民    國   100    年    12    月    15    日
                                書記官  李月君